臺灣屏東地方法院刑事判決　　　　　　 100年度交易字第16號
公　訴　人　臺灣屏東地方法院檢察署檢察官
被　　　告　汪文惠
上列被告因過失重傷害案件，經檢察官提起公訴（99年度調偵字
第274 號），本院判決如下：
    主  文
汪文惠犯過失傷害致人重傷罪，處有期徒刑陸月，如易科罰金，
以新臺幣壹仟元折算壹日。
    事  實
一、汪文惠於民國98年11月28日中午，駕駛車牌號碼6085－GS號
    自用小客車，沿屏東縣內埔鄉○○路由西往東方向行駛，於
    同日12時50分許，途經屏東縣內埔鄉○○路36號前，欲由中
    林路由西往東方向車道迴轉至對向由東往西方向車道時，本
    應注意汽車迴車前，應暫停並顯示左轉燈光或手勢，看清無
    來往車輛，始得迴轉，而依其知識、能力及當時天氣晴朗、
    日間自然光線、路面柏油、乾燥、無缺陷、無障礙物、視距
    亦屬良好之情形下，並無不能注意之情事，竟疏未注意上開
    交通規則即貿然自路邊朝對向車道迴轉，適有潘子教騎乘車
    號OWC －403 號重型機車，沿該路段由西往東同向自後駛來
    ，行經該處時，本應注意行車速度，依速限標誌或標線之規
    定，亦疏未注意，逾越限速50公里行駛，復因汪文惠前開疏
    失，致潘子教閃煞不及，倒地滑行，造成潘子教上開機車與
    汪文惠前揭汽車左側發生碰撞，致潘子教受有頭部外傷併顱
    骨骨折、顱內出血、右眼挫傷併視神經損傷、胸部挫傷併雙
    側肋骨骨折、氣胸及血胸、多處擦傷等傷害，使潘子教右眼
    因外傷性視神經病變而無光感，有毀敗一目視能之重傷害。
    汪文惠於肇事後停留現場向前來處理之警員坦承肇事而自首
    接受裁判。
二、案經潘子教訴由屏東縣政府警察局內埔分局報請臺灣屏東地
    方法院檢察署檢察官偵查起訴。
    理  由
一、證據能力方面：
    按傳聞法則之重要理論依據，在於傳聞證據未經當事人之反
    對詰問予以核實，乃予排斥，惟若當事人已放棄對原供述人
    之反對詰問權，於法院審判時表明同意該等傳聞證據可作為
    證據，基於證據資料愈豐富，愈有助於真實發現之理念，並
    貫徹刑事訴訟法修法加重當事人進行主義之精神，確認
    當事人對於證據能力有處分權之制度，傳聞證據經當事人同
    意作為證據，法院認為適當者，亦得為證據；另當事人於調
    查證據時，對於傳聞證據表示「沒有意見」、「對於證據調
    查無意見」，而未於言詞辯論終結前聲明異議，應視為已有
    將該等傳聞證據採為證據之同意，刑事訴訟法第159 條之5
    定有明文。檢察官及被告於本院審理時就本判決引用之各項
    證據資料如屬審判外之言詞或書面陳述，知有刑事訴訟法第
    159 條第1 項不得為證據之情形，均表示無意見，而未於言
    詞辯論終結前聲明異議，本院審酌上開證據資料作成時之情
    況，並無任何違法取證之不適當情形，且對於被告涉案之事
    實具有相當之關聯性，依刑事訴訟法第159 條之5 規定，認
    具有證據能力。
二、訊據被告矢口否認有何過失傷害犯行，辯稱：當時我停在路
    邊要迴轉至對向車道，我有打方向燈，起步也很慢，是在可
    以迴轉的情況下迴轉，我有看到被告騎車過來，是他車速過
    快，煞車失控，打滑倒地才撞到我的車子，我沒有撞告訴人
    ，沒有過失云云。經查：
  (一)上開事實，業據證人即告訴人潘子教於警、偵訊及本院審理
    證稱：當時我騎機車在肇事路段由西往東方向直行，被告停
    在路邊，被告突然起步迴轉至對向車道，我看到馬上緊急煞
    車，但被告沒有轉過去停在路中間，我的機車失控倒地滑行
    而碰撞被告汽車，然後我就不醒人事了等語明確（偵卷第14
    、33頁，調偵卷第25頁，本院卷第36至37頁），核與證人林
    俐樂於本院審理證述：我是被告的表妹，當時與被告同車，
    我們停在路邊，被告打方向燈之後迴轉，那時我們有看到告
    訴人的機車，我只知道後面有來車，不知道告訴人的速度，
    被告有看到告訴人來車，可能被告判斷告訴人速度沒有很快
    ，所以就迴轉，當時被告有停，因為那時候還有距離，可能
    被告判斷那個距離是她可以迴轉的時間，等我再往回看，告
    訴人已經煞車滑倒撞到我們的車子了等情相符（本院卷第37
    至38頁）。查告訴人與被告夙不相識，證人林俐樂與被告則
    屬至親，其等證述亦無齟齬，衡情當無特意設詞誣陷被告之
    必要，是其等前開證述，應屬真實，堪以採信。依據前揭證
    詞，顯見本件事故發生時，被告係由路邊迴轉至對向車道，
    且已看見同向自後方駛來之告訴人機車無誤。
  (二)按汽車迴車前，應暫停並顯示左轉燈光或手勢，看清無來往
    車輛，並注意行人通過，始得迴轉，道路交通安全規則第10
    6 條第5 款定有明文。被告於警、偵訊及本院供述：當時我
    停在路邊要迴轉到對向車道，我有看見告訴人機車，我有打
    方向燈，認為車子可以安全迴轉，當我車子行駛到路中央時
    ，告訴人因車速很快，煞車失控倒地滑行才撞到我的車子，
    那個路段不夠寬，沒辦法一次迴轉成功，所以我車速沒有很
    快等語（偵卷第13、36頁，本院卷第51頁），足徵被告當時
    確實明知同向路段有告訴人之機車直行自後駛來，告訴人為
    直行車具有路權，被告為迴轉車，於上開時、地駕車本應注
    意前開汽車迴轉之規定，於無來往車輛時始得迴轉，且肇事
    當時現場天候晴朗、日間自然光線、柏油路面，路面乾燥、
    無缺陷，亦無障礙物，視距良好，有上開道路交通事故調查
    報告表及現場照片在卷可憑，足見依當時狀況以被告之智識
    、能力並無不能注意之情事，竟因疏於注意，明知告訴人同
    向自後騎來，竟未予禮讓擁有直行路權之告訴人，而貿然迴
    轉，致告訴人閃煞不及，倒地滑行撞擊被告車輛，造成告訴
    人受有上開傷害，其顯有應注意能注意而不注意之過失責任
    ，灼然甚明。況本件車禍經送請台灣省高屏澎區車輛行車事
    故鑑定委員會鑑定結果，亦同認定被告駕駛小客車起駛迴轉
    未注意來往車輛為肇事主因，告訴人駕駛重機車超速行駛為
    肇事次因，此有該會鑑定意見書附卷可稽（調偵卷第20至22
    頁），益徵被告於本件車禍之發生確有過失無誤。
  (三)告訴人確因本件車禍受有頭部外傷併顱骨骨折、顱內出血，
    右眼挫傷併視神經損傷，胸部挫傷併雙側肋骨骨折、氣胸及
    血胸，多處擦傷等傷害，造成右眼因外傷性視神經病變而視
    力無光感（全盲），有一目視能毀敗之事實，有高雄醫學大
    學附設中和紀念醫院診斷證明書、高雄榮民總醫院診斷證明
    書在卷可按，依據前開說明，被告過失駕駛行為與告訴人之
    受重傷結果間，具有相當因果關係，甚為明確。至被告雖辯
    稱告訴人騎乘機車超速行駛同有過失（告訴人雖辯稱並未超
    速，惟由道路交通事故現場圖可知告訴人煞車起點至被告車
    輛間有26.5公尺之距離，倘告訴人車速在50公里以內，依據
    卷附煞車距離與行車速度對照表所示，煞車距離應在20公尺
    以內，當無無法煞停之理，足見告訴人有超速無誤），然此
    亦未能解免被告上開過失，自難以此為被告無過失之認定。
    此外，復有道路交通事故現場圖、道路交通事故調查報告表
    、駕駛人及車籍查詢資料、現場及車損照片10幀在卷可稽，
    是被告辯稱無過失云云，顯非屬實，本件事證明確，被告過
    失傷害犯行，洵堪認定。
三、告訴人之右眼，因外傷性視神經病變，現已無光感全盲之事
    實，有上開診斷證明書可按，足見業已毀敗一目之視能，依
    據刑法第10條第4 項第1 款之規定，即屬重傷無誤。核被告
    所為，係犯刑法第284 條第1 項後段之過失致重傷害罪。被
    告於肇事後停留現場向前來處理之警員坦承肇事而自首接受
    裁判，有警詢筆錄可按，應依刑法第62條之規定，減輕其刑
    。爰審酌被告並無前科，素行良好，犯罪所生危害，過失程
    度非輕，造成告訴人一目喪失視覺之受傷結果及程度，告訴
    人亦同有過失，犯罪之動機、目的、手段，告訴人要求賠償
    新台幣892 萬餘元，雙方差距過大，迄今未與告訴人成立和
    解賠償損害，犯罪後否認犯行之態度等一切情狀，量處如主
    文所示之刑，並依其資力、地位等節，諭知易科罰金之折算
    標準。
據上論斷，應依刑事訴訟法第299 條第1 項前段，刑法第284 條
第1 項後段、第62條、第41條第1 項前段，刑法施行法第1 條之
1 ，判決如主文。
本案經檢察官劉昀到庭執行職務。
中    華    民    國   100    年    7     月    26    日
                  交通法庭      法  官  翁世容
以上正本證明與原本無異。
如不服本判決應於收受判決後10日內向本院提出上訴書狀，並
應敘述具體理由；其未敘述上訴理由者，應於上訴期間屆滿後
20日內向本院補提理由書（均須按他造當事人之人數附繕本）
「切勿逕送上級法院」。
中    華    民    國   100    年    7     月    26    日
                                書記官  張孝妃
附錄法條：
中華民國刑法第284條
因過失傷害人者，處6 月以下有期徒刑、拘役或5 百元以下罰金
，致重傷者，處1 年以下有期徒刑、拘役或5 百元以下罰金。
從事業務之人，因業務上之過失傷害人者，處1 年以下有期徒刑
、拘役或1 千元以下罰金，致重傷者，處3 年以下有期徒刑、拘
役或2 千元以下罰金。